臺灣基隆地方法院刑事裁定
110年度基秩字第84號
移送機關    基隆市警察局第二分局
被移送人    盧良傑




上列被移送人因違反社會秩序維護法案件，經移送機關以中華民
國110年11月25日基警二分偵字第1100217814號移送書移送審理
，本院裁定如下︰
    主  文
盧良傑投擲有殺傷力之物品而有危害他人身體之虞，處罰鍰新臺
幣貳仟元。
扣案之防身噴霧器貳瓶，沒入之。
    理  由
一、移送意旨略以：被害人余富城與被移送人盧良傑為舊識，因
    雙方有債務糾紛，故被移送人於民國110年11月18日11時23
    分許前往被害人之工作場所（食上鮮水產館，址設基隆市○○
    區○○路000巷0號），雙方因談判不成，被移送人即拿出預藏
    之辣椒噴霧器（名稱：MK-5手榴彈-沙豹防身噴霧器；又稱
    辣椒水）攻擊被害人。因認被移送人有違反社會秩序維護法
    第63條第1項第4款之規定，爰依法移請裁處等語。
二、上開事實，有下列證據可資證明：
（一）被移送人於警詢時之自白（本院卷第5-7頁）。
（二）證人即被害人於警詢時之證述（本院卷第9-11頁）。
（三）基隆市警察局第二分局扣押筆錄、扣押物品收據、扣押物
      品目錄表（本院卷第13-23頁）。
（四）扣案之防身噴霧器（即辣椒噴霧器）照片（本院卷第25-2
      7頁）。
（五）扣案之防身噴霧器2瓶。
三、按放置、投擲或發射有殺傷力之物品而有危害他人身體或財
    物之虞者，處3日以下拘留或新臺幣3萬元以下罰鍰，社會秩
    序維護法第63條第1項第4款定有明文。查辣椒噴霧器之設計
    理念，係以辣椒氣體噴灑後造成他人感官刺痛之方式進行自
    我防衛，大量噴灑對於人體而言實有相當之危險性，為具有
    殺傷力之物品。
四、查被移送人於前揭時、地攜帶內含辣椒水之防身噴霧器，並
    朝被害人噴灑等情，為被移送人於警詢時所自承，核與證人
    余富城於警詢時之證述均大致無違，並有基隆市警察局第二
    分局扣押筆錄、扣押物品收據、扣押物品目錄表、扣案之防
    身噴霧器照片在卷可佐。被移送人之行為雖係「噴灑」辣椒
    噴霧器，然上開條文立法目的係為防止行為人以有殺傷力之
    物品造成他人身體危險之虞，噴灑之行為自屬廣義之「投擲
    」行為。是被移送人之違序行為，堪以認定。又被移送人於
    警詢自陳：「因為我以為被害人不想還我錢，發生口角爭執
    ，所以我就拿出我隨身攜帶的2罐防身噴霧器朝被害人噴灑
    辣椒水」等語（本院卷第5頁），足見被移送人於噴灑防身
    噴霧器時尚非正處於遭受侵害之情狀，無從以正當防衛阻卻
    其行為之違法性。是核被移送人所為，係違反社會秩序維護
    法第63條第1項第4款之規定，應依法論處。
五、本院審酌被移送人朝被害人噴灑辣椒水，客觀上足以對被害
    人之身體造成危害，所為殊非足取；惟其犯後於警詢時已坦
    承犯行，態度尚佳，並兼衡其行為之動機、手段、過程及被
    移送人於警詢時自述國中肄業之智識程度、業工而家境勉持
    之生活狀況等一切情狀，量處如主文所示之罰鍰。
六、扣案之防身噴霧器2瓶，為被移送人所有供違反社會秩序維
    護法第63條第1項第4款規定所用之物，且將之沒入符合比例
    原則，爰依社會秩序維護法第22條第3項之規定予以沒入之
    。
七、依社會秩序維護法第46條第1項、第63條第1項第4款、第22
    條第3項，裁定如主文。
中　　華　　民　　國　　110 　年　　12　　月　　7 　　日
                  基隆簡易庭  法  官  藍君宜
以上正本證明與原本無異。
如不服本裁定，得於裁定書送達之翌日起5日內，以書狀敘述理
由，提出於本院簡易庭，向本院普通庭提起抗告。
中　　華　　民　　國　　110 　年　　12　　月　　7 　　日
                              書記官  王一芳